臺灣桃園地方法院刑事判決　　　　　　　　　　　　九十一年度易字第一八一號
　　公　訴　人　臺灣桃園地方法院檢察署檢察官
　　被　　　告　丁○○
　　　　　　　　丙○○
　　　　　　　　乙○○
右列被告等因重利等案件，經檢察官提起公訴（九十年度偵字第一九一二五號），本
院判決如左：
    主  文
丁○○、丙○○及乙○○均無罪。
    理  由
一、公訴意旨略以︰被告丁○○、丙○○、乙○○、庚○○、辛○○（被告庚○○及
    辛○○部分，本院另行審結）及姓名年籍均不詳自稱為「壬○○」之人（下稱「
    壬○○」），共同基於犯意聯絡與行為分擔，於民國八十九年一月間，得知被害
    人己○○須錢孔急之際，前往被害人己○○位在桃園縣平鎮市○○路四七號之住
    處，貸予被害人己○○新台幣（下同）一百七十萬元，約定月息每十萬元為二萬
    四千元，即每月利息為四十萬八千元，並由被害人己○○簽發支票、本票、及提
    供土地所有權狀作為擔保之用，而取得與原本顯不相當之重利，嗣因被害人己○○無力支付利息，而「壬○○」則告以被害人己○○「你不付款，你孩子在那裡
    讀書，先生在那裡上班，我們調查很清楚，我自己不會動手，會叫兄弟動手，你
    怎麼死都不知道」等語，致被害人己○○心生畏懼，不敢住家裡。被告丁○○、
    丙○○、乙○○、庚○○、辛○○及「壬○○」因找不到被害人己○○，被告丙○○、庚○○、辛○○三人乃於九十年十一月六日十六時許，依被告丁○○、乙○○之指示，持其二人所交付之被害人戊○○簽發交予被害人己○○作為支付利
    息之新竹國際商業銀行（下稱新竹商銀）支票三紙及摺疊刀一把，前往桃園縣平
    鎮市○○路○段一九號被害人戊○○所經營之鍵達五金行，向被害人戊○○討
    債，經被害人戊○○報警，為警當場查獲被告丙○○、庚○○、辛○○三人，並
    在被告庚○○身上查獲被害人戊○○所簽發新竹商銀支票三紙及摺疊刀一把，因
    認被告丁○○、丙○○、乙○○均涉犯刑法第三百四十四條之重利罪嫌及刑法第
    三百零五條之恐嚇危害安全罪嫌云云
二、按犯罪事實應依證據認定之，無證據不得認定犯罪事實；不能證明被告犯罪者，
    應諭知無罪之判決，刑事訴訟法第一百五十四條第二項及第三百零一條第一項分
    別定有明文。而告訴人之告訴，係以使被告受刑事訴追為目的，是其陳述是否與
    事實相符，仍應調查其他證據以資審認；且認定不利於被告之事實，須依積極證
    據，苟積極證據不足為不利於被告之認定時，即應為有利於被告之認定，更不必
    有何有利之證據（最高法院五十二年台上字第一三號及三十年上字第八一六
    號分別著有判例可資參照）。
三、訊據被告丁○○、丙○○及乙○○均堅決否認有何重利及恐嚇危害安全之犯行，
    被告丁○○辯稱：我不認識己○○、戊○○及「壬○○」，己○○與「壬○○」
    借款，那是他們的事，與我無關，我也沒有恐嚇。我沒有去過警局作筆錄，也沒
    有做過偵訊筆錄。當初庚○○找我說有人要貸二胎，我就與他過去瞭解。我當天
    開車過去，但是我在現場的時候看他們的樣子好像在討債，我覺得不太對，在裡
    面待不到五分鐘就趕緊出去了。因為我開自己的車過去，才會被記下車號，把我
    列為被告。我沒有把那三張支票及摺疊刀交給丙○○、庚○○及辛○○。我不認
    識乙○○、辛○○等語；被告丙○○則辯以：我不認識「壬○○」、己○○、戊○○，那是他們的事，與我無關，我也沒有恐嚇。九十年十一月六日當天下午我
    從長庚醫院辦完事出來，我搭乘長庚醫院的交通車到中壢來來百貨的前面，打電
    話給庚○○。因為我之前開自小客車被撞，車子撞壞了，我要聯絡他修理車子的
    事，因為有人告訴我說庚○○家中開汽車修理廠，我想要請他去我埔心的家看看
    我的車，後來庚○○坐他朋友辛○○的車過來，在來來百貨前面載我，車子就開
    往楊梅埔心的方向，結果路經平鎮市○○路的時候，庚○○說他要下車去討一筆
    款子，到了之後，辛○○和庚○○先進去，過了一會兒我才進去，我進去之後就
    搬了一張椅子坐下來，我聽到庚○○向戊○○說「你有什麼困難說出來我可以幫
    你解決」，我才知道庚○○是去討錢的事，我又走了出去，我還在裡面的時候，
    辛○○也都沒有講話，只有庚○○在講話，我有聽到老闆娘說錢已經還了。在外
    面沒有一會兒，就看到偵查員坐一輛自小客車過來，他們進去五金行內，沒一會
    兒又出來，請我出示證件並要我進去五金行內。我不認識辛○○、乙○○、丁○○等語；被告乙○○則以：我不認識「壬○○」、己○○、戊○○，沒有放高利
    貸，也沒有借錢給己○○，我不知道「壬○○」與己○○之間有何債務糾紛。我
    沒有恐嚇，那是「壬○○」做的，與我無關。我會拿到戊○○所簽發的三張支票
    ，是因為我在平鎮市○○路○段四七號開設檳榔攤，我的檳榔攤隔壁是一家汽車
    修護廠，該修護廠老闆甲○○說他有一個朋友被票主欠錢，看我能不能幫忙催一
    下，及這條債務如何解決，他就把戊○○所開的三張支票交給我，而且甲○○好
    像也不知道這條債務的詳情如何。甲○○有向我說票主戊○○的地址，約九十年
    十月、十一月，我就去戊○○所開的五金店，問戊○○這一條債務要如何償還，
    戊○○說這是他妹妹己○○借的，但是戊○○說他沒有錢，我並沒有對戊○○說
    任何恐嚇的話，沒有說如果不還錢，要讓他的店開不下去等語置辯。
四、本件公訴人認被告丁○○、丙○○、乙○○均涉犯刑法第三百四十四條之重利罪
    嫌及刑法第三百零五條之恐嚇危害安全罪嫌云云，無非係以：右開犯罪事實，業
    據被害人己○○、戊○○指陳甚詳，並有扣案如事實欄之物可佐（指新竹商銀三
    張支票及摺疊刀一把），其等犯行堪以認定，為其論據。
五、經查：
  (一)被害人己○○、戊○○僅於九十年十一月六日至警局製作筆錄，而於偵查中從未
    經檢察官傳喚出庭過，而據被害人己○○於該次警訊中所述係指稱：於八十九年
    一月份，我以電話向地下錢莊聯絡，後來就來了一名自稱「壬○○」男子，問我
    要借貸多少錢。每次來我家向我收取利息錢的，都只有「壬○○」一人。我沒有
    見過庚○○、丙○○、辛○○三人等語（參見偵卷第二三頁反面、第二四頁正、
    反面）。顯然由被害人己○○於警訊中之指述，根本無從認定被告丁○○、丙○○、乙○○、庚○○、辛○○五人，如何與「壬○○」為犯意聯絡及行為分擔，
    而共同對被害人己○○為重利及恐嚇危害安全之犯行。是以公訴人僅依據為警查
    獲當日所逮捕之被告庚○○、丙○○、辛○○等人，及扣案之新竹商銀三張支票
    及摺疊刀一把，遽以連結推論被告丁○○、丙○○、乙○○、庚○○、辛○○有
    與「壬○○」共同對被害人己○○為上開重利及恐嚇危害安全之犯行，顯屬率斷
    而不足採。
  (二)復經本院傳喚被害人己○○到庭作證，被害人即證人己○○結證稱：我不認識也
    沒看過在庭的被告丙○○、乙○○、丁○○，也沒認識及聽過被告庚○○、辛○○的名字。八十九年一月當時是我的鄰居呂憲權知道我經濟上有困難，說他說要
    借錢給我，利息再說，但是隔沒幾天他就要向我算利息。我借錢的時候他還介紹
    「壬○○」給我認識，我當時個別向他們借錢，也是個別還錢給他們。當時我是
    在中正路三二五號與他們談妥借錢事宜，他們是拿現金來借，而且我有開本票、
    支票來擔保。談借錢時，在庭的三位被告丙○○、乙○○、丁○○沒有在場，我
    從來沒有看過他們。起訴書記載「壬○○」恐嚇我的時間，是在八十九年十二月
    底左右、九十年一月初的時候，「壬○○」打電話說的，那時候我是在中正路三
    二五號接到電話的。沒有透過其他人向我講這些話等語（參見本院卷二第一六
    —一六一頁）；且經本院傳喚住在桃園縣平鎮市○○街二六五號二樓之證人壬○○到庭結證稱：我不認識本案的五位被告。我有借錢給己○○，我是透過住在己○○對面的一個朋友呂憲權，是呂憲權告訴我說他一個教書的鄰居（就是己○○
    ）需要用錢，希望我借錢給他，我說不要，但是己○○後來一直打電話給我，要
    我借錢給她，還跑過來找我，我看到她是一個孕婦，而且說二、三個月內就會還
    我錢，後來就有借錢給她。我是陸續拿現金給她，一共借給她一百七十萬元，她
    拿了一張土地所有權狀影本給我當作抵押，並說她的先生是在復旦中學當老師，
    一定會還我錢，我就相信她。另外己○○還有交付三張支票給我，票主就是戊○○。我沒有向她談妥具體的利息計算方式，她說他房子賣掉以後就會還我錢，還
    會包一個大紅包給我，利息一定比銀行還高。但是票款到期之後，她叫我先不要
    去軋，我也沒有去軋，票款到期大約一個月後，她打電話給我說要還我錢，此後
    就零零星星還大約七十萬元給我，之後她在偵查庭時與我協商要每個月還我五千
    元，但是只有還我一次五千元後就避不見面了。我是把三張支票拿給甲○○幫我
    處理債務等語（參見本院卷一第一一—一一一頁）；再觀以證人甲○○於本院
    審理中到庭結證述：我認識壬○○，他過來我的保養廠修車認識的。當時壬○○
    拿這三張支票來償付修車款。我沒有注意看，我直接拿給我們的小姐，後來說支
    票不能兌現，有退補的紀錄，我就叫小姐去找壬○○，壬○○說直接去找票主，
    並說已經與票主講好了。我本來說那麼麻煩不要拿了，但是我的鄰居就說要幫我
    去拿，看看是否能拿回來，我說如果拿不回來就算了。我不認識己○○、戊○○
    等語（參見本院卷二第一六七—一六九頁），而衡以證人壬○○、甲○○、己○○與被告丁○○、丙○○、乙○○三人間宿無怨隙，無須甘冒偽證罪責，杜撰事
    實誣陷被告丁○○、丙○○、乙○○三人之理，且證人壬○○、甲○○、己○○
    所述又核與被告丁○○、丙○○、乙○○前開所述各情大致相符，可認被告丁○○、丙○○、乙○○、庚○○、辛○○五人與證人壬○○、己○○均不相識，僅
    係事後由證人甲○○將上開新竹商銀三張支票交給被告乙○○、庚○○，再由被
    告庚○○聯絡其友人即被告丙○○、辛○○於查獲當時陪同前往被害人戊○○所
    經營之鍵達五金行處理上開新竹商銀三張支票之債務問題，根本無法認定有如公
    訴人所指：被告五人及姓名年籍均不詳自稱為「壬○○」之人，共同基於犯意聯
    絡與行為分擔，而共同對被害人為重利及恐嚇危害安全之犯行。是以公訴人所建
    構之犯罪事實，顯均無據，殊無可採。
  (三)又被害人即證人戊○○於本院審理中亦結證稱：新竹商銀的三張支票是我開給己○○的，因為她向我說人家要錢，她急用，所以我才開票給她。九十年十一月六
    日他們來了就說有什麼困難講出來，賴著不走，然後我就打電話報警，警察就立
    刻過來，他們沒有拿刀子出來等語（參見本院卷二第一六五—一六六頁），準此
    以觀，由證人戊○○上開證述可知，被告丙○○、庚○○、辛○○於九十年十一
    月六日前往鍵達五金行時，亦未對證人戊○○有何為恐嚇危害安全之犯行。
  (四)公訴意旨雖認定被告丁○○、丙○○、乙○○三人與「壬○○」之人共犯重利及
    恐嚇危害安全之犯行，惟被告丁○○、丙○○、乙○○三人並未與該名「壬○○
    」之人為上開犯行，已如前述。且該名「壬○○」之人雖經本院查證確有其人，
    係住在桃園縣平鎮市○○街二六五號二樓之證人壬○○無誤，然公訴人對於證人
    壬○○部分並未起訴，並非本院審理之範圍，附予敘明。
  (五)綜上所述，堪認被告丁○○、丙○○、乙○○前開所辯，尚可採信。是以本件被
    告丁○○、丙○○、乙○○、庚○○、辛○○五人，僅係於查獲當時幫忙或陪同
    友人前往被害人戊○○所經營之鍵達五金行處理上開新竹商銀三張支票之債務問
    題，而從本件案發當時至今，根本不認識被害人己○○、戊○○及證人壬○○，
    顯然無從認定被告丁○○、丙○○、乙○○三人有何公訴意旨所稱與「壬○○」
    之人有共同對被害人己○○、戊○○為重利及恐嚇危害安全之犯行。此外，本院
    復查無其他積極證據足資證明被告丁○○、丙○○、乙○○三人有何公訴人所指
    之上開犯行，揆諸前揭法條及判例意旨說明，自不能證明被告丁○○、丙○○、
    乙○○三人犯罪，依法應為無罪判決之諭知，以昭審慎。
六、被告庚○○、辛○○部分，本院另行審結。
據上論斷，應依刑事訴訟法第三百零一條第一項，判決如主文。
本案經檢察官簡志祥到庭執行職務。
中      華      民      國    九十三    年      三      月      二      日
                                  臺灣桃園地方法院刑事第十二庭
                                      審判長法  官    游  紅  桃
                                            法  官    黃  永  定
                                            法  官    林  家  賢
右正本證明與原本無異。
如不服本判決，應於判決送達後十日內向本院提出上訴狀( 應附繕本 )，上訴於
臺灣高等法院。
                                            書記官    戴  育  萍
中        華        民        國    九十三    年    三    月     三     日
